臺灣嘉義地方法院刑事判決　　　　　　　 94年度交訴字第4號
公　訴　人　臺灣嘉義地方法院檢察署檢察官
被　　　告　甲○○　男　23歲.
上列被告因公共危險等案件，經檢察官提起公訴（93年度偵字第
6867號），本院合議庭裁定受命法官獨任進行簡式審判程序，判
決如下：
     主  文
甲○○駕駛動力交通工具肇事，致人受傷而逃逸，處有期徒刑捌
月。緩刑參年。
被訴過失傷害部分不受理。
     事  實
一、甲○○於民國93年11月12日20時55分許，駕駛車牌號碼Ｃ3
　　 —8163號自用小客車，沿嘉義市○區○○路由西向東方向行
    駛，途經該路435號前時，不慎與同向丙○○所騎駛，後附
    載乙○○○之車牌號碼ＸＤＺ—718號重型機車發生碰撞，
    致其人車倒地，丙○○因此受有右胸挫傷、上唇撕裂傷、右
    側肢體多處挫擦傷等傷害、乙○○○則受有右遠端橈骨骨折
    及右膝擦挫傷等傷害。詎甲○○肇事後，明知丙○○與乙○○○受擦撞後倒地，應受有傷害，竟因一時慌張失措，未對
    傷者施以救助或其他必要措施，即駕車離去，經丙○○記下
    上揭車輛車牌號碼報警處理，為警循線查獲。
二、案經丙○○、乙○○○訴由嘉義市警察局第二分局報請臺灣
    嘉義地方法院檢察署檢察官偵查起訴。
     理  由
壹、有罪部分：
一、程序事項：本件係經被告甲○○於準備程序當庭表示認罪，
    而經本院合議庭裁定以簡式審判程序加以審理，則依據刑事
    訴訟法第273條之2、同法第159條第2項之規定，不適用傳聞
    法則有關限制證據能力之相關規定，合先敘明。
二、右揭事實，業據被告甲○○自承不諱，核與告訴人丙○○、
    乙○○○於警訊中之指述之情節相符（詳見警卷第3至5頁）
    ，復有財團法人嘉義基督教醫院開具之診斷證明書2份、道
    路交通事故現場圖、道路交通事故調查報告表(一)、(二)各1份
    及現場、車損照片共14幀等在卷足憑（見警卷第6至18頁）
    ，足認被告之自白與事實相符，堪予採信。又按刑法第185
    條之4之駕駛動力交通工具逃逸罪，於88年4月21 日經總統
    令公布，查本罪增訂之立法理由，乃「為維護交通安全，加
    強救護，減少被害人之死傷，促使駕駛人於肇事後，能使被
    害人即時救護，特增設本條」。觀此，立法者認駕駛人駕車
    肇事後，倘能將肇事之被害人，即時救護，即可減輕或避免
    被害人之傷亡，此攸關社會大眾生命、身體之安全，故而將
    此駕車肇事逃逸之行為，予以犯罪化，其目的係在處罰棄置
    不顧之不道德行為，而重在道德規範及善良風俗之維護，是
    被告於肇事後未停車下車察看，犯罪即已完成，不因其事後
    因害怕或後悔返回，而影響其已成立之罪責；又汽車駕駛人
    ，駕駛汽車肇事致人受傷或死亡，應即採取救護或其他必要
    措施，並向警察機關報告，不得駛離，為道路交通管理處罰
    條例第62條第1項所明定。本件被告為領有駕駛執照之汽車
    駕駛人，對於上開課予汽車駕駛人於行車肇事後之法律上應
    履行之義務，不得諉為不知，而被告不僅未下車察看施救，
    復未報警及確認救護人員是否前來救護，則本件事證明確，
    被告肇事逃逸之犯行洵堪認定。
三、核被告甲○○所為，係犯刑法第185條之4之駕駛動力交通工
    具肇事，致人死傷而逃逸罪。爰審酌被告於肇事致告訴人丙○○、乙○○○受傷後，棄其等於不顧逕自逃逸，漠視其法
    律上所應履行之義務，惟其犯後坦承犯行，態度尚佳等一切
    情狀，量處如主文所示之刑，以資儆懲。末查，被告前未曾
    受有期徒刑以上刑之宣告，有臺灣嘉義地方法院檢察署刑案
    資料查註紀錄表及臺灣高等法院被告全國前案紀錄表各1 份
    在卷可參，酌以被告事後坦認犯行，深表悔悟，且與告訴人
    等和解賠償其損害，有告訴人等之撤回告訴狀1紙附卷可稽
    ，堪認被告此次因一時失慮，初罹刑典，經此次偵查審判，
    當知所警惕，信無再犯之虞，本院認為其所宣告之刑，以暫
    不執行為適當，併宣告緩刑3年，以啟自新。
貳、公訴不受理部分：
一、公訴意旨另以：被告甲○○於上揭時、地駕駛車牌號碼Ｃ3
　　 —8163號自用小客車，沿嘉義市○區○○路由西向東方向行
 　 駛，途經該路435號前時，本應遵守道路交通標誌、標線、
　  號誌之指示，於劃有禁止超車線之路段，不得迴車，並看清
    無來往車輛，始得迴轉，且依當時情形，並無不能注意之情
    形，而其竟疏於注意，於劃有禁止超車線之民族路上，逕行
 　 迴車，適騎乘車牌號碼ＸＤＺ—718號重型機車之丙○○，
    附載乙○○○，沿同路同向行駛，因閃避不及發生碰撞，丙○○人車倒地，丙○○因此受有右胸挫傷、上唇撕裂傷、右
    側肢體多處挫擦傷等傷害、乙○○○則受有右遠端橈骨骨折
    及右膝擦挫傷等傷害。因認被告涉有刑法第284條第1項前段
    之過失傷害罪嫌。
二、按告訴乃論之罪，告訴人於第1審辯論終結前，得撤回告訴
    ，又其告訴經撤回者，法院應諭知不受理之判決，刑事訴訟
    法第238條第1項，及第303條第3款定有明文。本件被告因過
    失傷害案件，經檢察官提起公訴，認為係犯刑法第284條第1
    項前段之過失傷害罪嫌，依同法第287條之規定須告訴乃論
    ，茲據告訴人丙○○、乙○○○於本院辯論終結前，具狀聲
    請撤回告訴，有撤回告訴狀1紙附於本院卷足憑，依照首開
    說明，自應諭知不受理之判決。
據上論斷，應依刑事訴訟法第299條第1項前段、第303條第3款、
第273條之1第1項，刑法第185條之4、第74條第1款，判決如主文
。
本案經檢察官柯文綾到庭執行職務
中　　華　　民　　國　　94　　年　　2 　　月　　25　　日
                  臺灣嘉義地方法院刑事第2庭
                                    法　官　陳  俞  婷
上列正本證明與原本無異。
如不服本判決，應於判決送達後十日內向本院提出上訴狀（應附
繕本）。告訴人或被害人如對於本判決不服者，應具備理由請求
檢察官上訴，其上訴期間之計算係以檢察官收受判決正本之日期
為準。
中　　華　　民　　國　　94　　年　　2 　　月　　25　　日
                                    書記官  蕭  琪  男
附錄法條
中華民國刑法第185條之4
駕駛動力交通工具肇事，致人死傷而逃逸者，處六月以上五年以
下有期徒刑。
